【裁判字號】    95,台上,4771
【裁判日期】    950831
【裁判案由】    偽造文書
【裁判全文】
最高法院刑事判決            九十五年度台上字第四七七一號
    上  訴  人  台灣高等法院台中分院檢察署檢察官
    被      告  甲○○
上列上訴人因被告偽造文書案件，不服台灣高等法院台中分院中
華民國九十二年十一月二十五日第二審判決（九十二年度上訴字
第一八五二號，起訴案號：台灣台中地方法院檢察署九十二年度
偵字第四四三○號），提起上訴，本院判決如下：
    主  文
上訴駁回。
    理  由
按刑事訴訟法第三百七十七條規定，上訴於第三審法院，非以判
決違背法令為理由，不得為之。是提起第三審上訴，應以原判決
違背法令為理由，係屬法定要件。如果上訴理由書狀並未依據卷
內訴訟資料，具體指摘原判決不適用何種法則或如何適用不當，
或所指摘原判決違法情事，顯與法律規定得為第三審上訴理由之
違法情形，不相適合時，均應認其上訴為違背法律上之程式，予
以駁回。本件檢察官上訴意旨略稱：(一)、被告甲○○與其夫林朝
坤（另案起訴）共同經營由被告為負責人之眾元企業有限公司（
下稱眾元公司）及東鼎企業有限公司。林朝坤與被告明知其等所
經營之眾元公司已發生困難，並無付款能力，竟基於意圖為自己
不法所有之概括犯意聯絡，利用與申博企業有限公司楊世松生意
往來之際，自民國九十年五月下旬起至八月底止，連續向楊世松
訂購價值共計新台幣（下同）一百三十九萬八千八百四十三元之
ＰＰ布料，並交付發票人為眾元公司、發票日分別為九十年九月
十七日、九十年九月二十七日及九十年十月六日，支票面額各為
三十萬元、四十一萬一千零六十三元及六十八萬七千七百八十元
之支票用以支付貨款，使楊世松陷於錯誤，誤認林朝坤有付款能
力，而交付財物。(二)、自九十年七月間起至九十年八月間止，由
林朝坤連續持如上訴理由書附表（下稱附表）所示之支票，向楊
世松佯稱因景氣不佳，公司生意往來所收之貨款支票票期較長，
一時急需現金週轉，欲以廠商之支票調借現金。林朝坤為取信於
楊世松，並在附表所示第三人之支票背書，另在九十年七、八月
間前往刻印行，委請不知情者偽刻三塑實業股份有限公司（下稱
三塑公司）及傑美塑膠有限公司（下稱傑美公司）之印章，在附
表編號五、十六所示支票背面偽蓋三塑公司及傑美公司之印章，
用以表示三塑公司及傑美公司擔保支付票款之意思，而偽造私文
書，並持向楊世松調現，使楊世松陷於錯誤，先後交付借款，共
計八百零三萬九千五百六十八元，嗣票期屆至，均未獲兌現，楊
世松始知被騙，而涉有偽造文書及詐欺取財罪嫌。上開部分與本
件，有連續犯或牽連犯裁判上一罪關係，依審判不可分原則，為
起訴效力所及。原審未及斟酌審判，難認為允當云云。
惟查：原判決綜合全案卷證資料，本於事實審法院之推理作用，
認定被告有其事實欄所載之犯行，因而撤銷第一審判決，依牽連
犯從一重改判仍論處被告連續行使偽造私文書，足以生損害於他
人罪刑，已詳細說明其所憑之證據及認定之理由（按刑法雖已刪
除牽連犯、連續犯之規定，但本件以行為時之法律有利於行為人
）。檢察官上訴意旨，對於原判決所為前揭論斷及所適用之法律
，並未依據卷內資料，具體指摘有何違背法令情形。且查：(一)、
第三審為法律審，應以第二審判決所確認之事實為判決基礎，故
於第二審判決後不得主張新事實或提出新證據而資為第三審上訴
之理由（本院七十三年台上字第五二三○號判例參照）。本件原
審於審判期日之前，依刑事訴訟法第二百七十三條第一項規定行
準備程序，處理「起訴效力所及之範圍」等事項時，檢察官並未
主張尚有上訴意旨所指稱起訴範圍以外之事實，卷內亦無此部分
資料，法院訊問「有無證據調查？」時，檢察官仍答「沒有」（
見原審卷第三十頁）；且迄言詞辯論終結前，檢察官始終未曾為
此項主張。其待上訴本院後，始另行提出本件卷證資料內所不存
在之新事實（按此部分事實，前經台灣台中地方法院檢察署檢察
官於九十一年十月三十日以九十一年度偵字第七二七號不起訴處
分書，為不起訴處分，於聲請再議後，發回續查中），據以指稱
「原審未及斟酌審判，難認為允當」云云，並非依據卷內資料執
為指摘，自非適法之第三審上訴理由。(二)、關於林朝坤涉嫌以偽
造之背書詐取借款部分（即上訴意旨(二)部分），依上訴理由書記
載，係指：林朝坤持附表所示客票向楊世松借款時，為取信於楊
世松，林朝坤乃委請不知情者偽刻三塑公司、傑美公司之印章，
在附表編號五、十六所示支票偽造三塑公司、傑美公司之背書，
使楊世松陷於錯誤，先後交付借款，共八百零三萬九千五百六十
八元，屆期提示支票，均不獲兌現。如果非虛，其涉嫌偽造文書
、詐欺者為林朝坤，並非被告。上訴意旨，並無一語道及被告如
何參與偽造文書（或詐欺）犯行。關於偽造文書部分，顯非適法
之第三審上訴理由（至於詐欺係不得上訴第三審之罪名，理由同
後述）。(三)、關於被告與林朝坤共同以眾元公司名義之支票，連
續向楊世松訂購ＰＰ布料，共計價值一百三十九萬八千八百四十
三元未支付，涉嫌詐取貨物部分（即上訴意旨(一)部分）。按裁判
上一罪案件之重罪部分得提起第三審上訴，其輕罪部分雖不得上
訴，依審判不可分原則，第三審法院亦應併予審判，但以重罪部
分之上訴合法為前提，如該上訴為不合法，第三審法院既應從程
序上予以駁回，而無從為實體上判決，對於輕罪部分自無從適用
審判不可分原則，併為實體上審判（本院七十六年台上字第二二
○二號判例）。而刑法第三百三十九條第一項之詐欺罪，核屬刑
事訴訟法第三百七十六條第四款之案件，不得上訴於第三審法院
。本件偽造文書部分之上訴為不合法，無從為實體上審理，則對
於輕罪之詐欺部分，自無從適用審判不可分原則，併為實體上審
判，亦應從程序上予以駁回。
據上論結，應依刑事訴訟法第三百九十五條前段，判決如主文。
中    華    民    國  九十五  年    八    月  三十一  日
                      最高法院刑事第十一庭
                          審判長法官  謝  俊  雄
                                法官  陳  世  雄
                                法官  魏  新  和
                                法官  吳  信  銘
                                法官  徐  文  亮
      本件正本證明與原本無異
                                      書  記  官
中    華    民    國  九十五  年    九    月    五    日
                                                      Ｊ


司法院資訊處製作；財團法人民間司法改革基金會備份。
